【裁判字號】    98,交聲,743
【裁判日期】    990129
【裁判案由】    聲明異議
【裁判全文】
臺灣臺南地方法院交通事件裁定         98年度交聲字第743號
移送機關    交通部公路總局嘉義區監理所麻豆監理站
異議人即
受處分人    甲○○
上列異議人即受處分人因違反道路交通管理處罰條例案件，對於
交通部公路總局嘉義區監理所麻豆監理站98年6 月1 日所為之處
分（原處分案號：麻監裁罰字第裁75-KAE124240號），聲明異議
，本院裁定如下：
    主  文
異議駁回。
    理  由
一、原處分意旨略以：異議人即受處分人甲○○（下稱異議人）
    於民國98年4 月15日22時40分許，駕駛其所有車牌號碼7382
    -SW 號自用小客車，在雲林縣北港媽祖大橋處，因有「車身
    屬可變更設備，變更不申請臨時檢驗而行駛（擅自改裝尾翼
    ）」之違規事實，遭雲林縣警察局北港分局員警當場攔停掣
    單舉發，嗣經移送機關即交通部公路總局嘉義區監理所麻豆
    監理站以其違規事證明確，依道路交通管理處罰條例第18條
    第1 項及違反道路交通管理事件統一裁罰標準表規定，裁處
    異議人罰鍰新臺幣（下同）3,600 元，並責令檢驗等處分。
二、本件聲明異議意旨略以：異議人經責令辦理臨時驗車後，其
    結果無阻礙第三煞車燈，車內後視鏡受尾翼橫桿阻礙之視線
    僅2.5 公分厚度，惟舉發單位竟聲稱未拍照存證為由拒絕撤
    銷，致檢驗人員質疑異議人是否更換原廠尾翼前往檢驗，所
    幸此車於同年3 月2 日有收到一張舉發照片足以證明。況任
    何尾翼、擾流板必定會在車內後視鏡看得到，該如何判斷為
    阻礙，且駕駛人之視線為前方，會使用後視鏡僅於轉彎或變
    換車道時，且亦多使用左、右兩側之後視鏡，車內後視鏡僅
    為輔助之作用。此外，尾翼非法令規定不得變更之汽車重要
    設備，異議人裝設之尾翼為同一車型之進口車空力套件，若
    此一設備屬於違法，那進口車之標準檢驗，豈又得以合法進
    口，因而為此聲明異議等語。
三、按汽車車身、引擎、底盤、電系等重要設備變更或調換，或
    因交通事故遭受重大損壞修復後，不申請公路主管機關施行
    臨時檢驗而行駛者，處汽車所有人2,400 元以上9,600 元以
    下罰鍰，並責令其檢驗，道路交通管理處罰條例第18條第1
    項定有明文。次按汽車車身式樣、輪胎隻數或尺寸、燃料種
    類、座位、噸位、引擎、車架、車身、頭燈等設備或使用性
    質、顏色、汽車所有人名稱、地址等如有變更，均應向公路
    監理機關辦理登記；前項變更登記，除汽車所有人名稱、地
    址等變更時，免予檢驗外，餘均須檢驗合格；引擎或車架變
    更，以型式及燃料種類相同者為限；第一項汽車設備規格之
    變更應符合附件十五之規定，道路交通安全規則第23條亦有
    明文。另道路交通安全規則附件15第4 項明定，本項設備變
    更得不經公路監理機關辦理變更登記，但變更（或改裝、加
    裝）後應符合下列規定，並列為檢驗項目，(一)汽車設備變
    更：車身：空力套件（含汽車裙部、擾流板、尾翼）1.不得
    突出車身兩側及前、後方，致影響行車安全。2.不得有銳利
    邊角。3.不得阻礙駕駛人的視線。實施日期或適用日期自96
    年1 月1 日起，列為檢驗項目。
四、經查：
(一)異議人於98年4 月15日22時40分許，駕駛其所有車牌號碼73
    82-SW 號自用小客車，在雲林縣北港媽祖大橋處，因擅自改
    裝尾翼，經警認其有變更車身設備不申請臨時檢驗而行駛之
    違規行為，遭雲林縣警察局北港分局員警當場攔停掣單舉發
    等情，有雲林縣警察局98年4 月15日雲警交字第KAE124240
    號舉發違反道路交通管理事件通知單1 紙附卷可稽。
(二)異議人固以前詞置辯，然考之道路交通管理處罰條例第18條
    第1 項所規定之處罰情形，係指類似車身、引擎、底盤、電
    系等屬於車輛之重要設備經變更或調換後，因可能嚴重影響
    行車安全，乃要求汽車所有人於變更或調換後，均須申請臨
    時檢驗，且在檢驗結果無行車安全上之疑慮後，始能於道路
    上正常行駛，以避免該車之行駛危害往來交通安全。而本件
    異議人既不否認系爭車輛確有改裝尾翼之情事，並提出其改
    裝後車輛照片2 幀（見本院卷第9 頁）在卷可稽，且經本院
    對照系爭車輛其於98年2 月13日於元安汽車有限公司辦理定
    期檢驗攝錄照片結果，其改裝後尾翼明顯突出擋住部分後擋
    風玻璃，核與該車於98年2 月13日定期檢驗之尾翼設備相異
    ，足認異議人所有自小客車之後方確有擅自改裝尾翼之事實
    無訛。則異議人所有之上開自小客車係屬車身之空力套件（
    含汽車裙部、擾流板、尾翼）之變更，依前揭道路交通安全
    規則附件十五之規定，異議人雖得不經公路監理機關辦理變
    更登記，然仍須申請公路主管機關施行臨時檢驗，以認定是
    否符合上開道路交通安全規則附件十五之規定。是異議人於
    本件違規當時，尚未向公路主管機關申請車身變更之臨時檢
    驗，即逕自行駛，其確有「汽車車身變更，不申請公路主管
    機關施行臨時檢驗而行駛」之違規行為，甚為明確。至於異
    議人以前揭情詞置辯，應屬改裝尾翼變更車身後，申請臨時
    檢驗判斷是否符合安全之檢驗項目及標準，與異議人變更車
    身，未申請臨時檢驗即行駛之行為，已構成道路交通管理處
    罰條例第18條第1 項規定處罰要件係屬二事，縱異議人改裝
    後之尾翼並無影響駕駛安全之情形，亦無礙於其改裝尾翼後
    ，未申請臨時檢驗即行駛之違規行為認定。
(三)綜上，異議人於前揭時、地，確有有「車身屬可變更設備，
    變更不申請臨時檢驗而行駛（擅自改裝尾翼）」之違規行為
    ，應堪認定。則移送機關依道路交通管理處罰條例第18條第
    1 項及違反道路交通管理事件統一裁罰基準表相關內容之規
    定，裁處異議人罰鍰3,600 元，並責令檢驗，核無違誤。本
    件異議無理由，應予駁回。
五、據上論斷，應依道路交通管理處罰條例第87條第2 項，道路
    交通案件處理辦法第19條，裁定如主文。
中    華    民    國    99    年    1     月    29    日
                        交通法庭法  官  鄭燕璘
以上正本證明與原本無異。
如不服本裁定應於送達後5日內向本院提出抗告狀。（應附繕本
）
                                書記官  蔡明峰
中    華    民    國    99    年    1     月    29    日

司法院資訊處製作；財團法人民間司法改革基金會備份。
